臺灣嘉義地方法院交通事件裁定　　　　 94年度交聲字第171號
原處分機關　交通部公路總局嘉義區監理所嘉義市監理站
異　議　人　甲○○
上列異議人因違反道路交通管理處罰條例案件，對於交通部公路
總局嘉義區監理所嘉義市監理站民國94年8月15日所為之裁決處分
（原處分案號：嘉監義裁字第裁76-L00000000），聲明異議，本
院裁定如下：
    主  文
原處分關於肇事逃逸部分撤銷。
甲○○違反駕駛汽車肇事致人受傷，應即採取救護或其他必要措
施，並向警察機關報告，不得駛離之規定，應吊扣其駕照三個月
。
    理  由
一、原處分機關係以：異議人即受處分人甲○○駕駛車牌號碼SX
    —0526號自用小客貨車，於民國（下同）94年6月13日0時20
    分許，沿嘉義市○○路地○道，由西向東違規逆向行駛（不
    按遵行方向行駛部分異議人撤回異議確定），行經嘉義市○
    ○路○段與世賢路2段路口時，適葉政達騎乘車牌號碼FW2-36
    1重型機車，沿世賢路地下道西端之機車道由西向東行駛，
    亦行駛至上開路口，異議人竟疏未注意，致使兩車發生擦撞
    ，葉政達因而人車倒地受有左柯雷氏骨折及臉部擦傷等傷害
    。異議人明知已肇事致葉政達受傷，仍駕車逃逸，因認異議
    人為汽車駕駛人，駕駛汽車肇事致人受傷逃逸，而依道路交
    通管理處罰條例62條第1項規定，處吊銷異議人之駕駛執照
    ，終生禁考，並依第63條第1項記違規點數1點。
二、異議意旨略以：異議人雖於案發當時即94年6月13日0時20分
    有為前述肇事致葉政達受傷之行為，惟並未逃逸，車禍當場
    即刻下車處理，不知葉政達受傷，遂向葉政達表示願以新台
    幣（下同）1000元或2000元作為賠償，但葉政達只顧打電話
    而不予理會，異議人即告訴葉政達因有急事要先離開，葉政
    達亦未予理會，異議人始駕車離開，並非肇事致人受傷而逃
    逸，為此請求撤銷原處分改依道路交通管理處罰條例第62
    條第1項前段吊扣駕駛執照三至六個月等語。。
三、按汽車駕駛人，駕駛汽車肇事致人受傷或死亡，應即採取救
    護或其他必要措施，並向警察機關報告，不得駛離；違者吊
    扣其駕照三個月至六個月，道路交通管理處罰條例第62條第
    1項前段定有明文。此規定，旨在增進行車安全，保護他人
    權益，以維持社會秩序。蓋以道路交通事故之發生，常非於
    己之鄰親家里，時有告救不能情事，乃科以肇事者須即採取
    救護或其他必要措施，並應向警察機關報告之法定義務，以
    防因就醫延誤致生無謂傷亡，並俾得通知傷亡者家屬到場，
    以明責任，是凡肇事人於行車肇事致人受傷或死亡，未即採
    取救護或其他必要措施，並向警察機關報告，即駕車駛離現
    場者，均應依該規定處罰。是故，汽車駕駛人駕駛汽車肇事
    ，不論其責任之歸屬為何，即有義務留在肇事現場，採取救
    護或其他必要措施，並向警察機關報告，以維護他人之生命
    與其他用路人之交通安全。
四、經查：本件異議人於前揭事故發生後，確曾下車察看，並當
    場拿2000元，表示要息事寧人之意，且表示有急事要先離開
    ，然葉政達因故一直在講電話，並未理會，從而以為葉政達
    並無大礙，始離去現場等事實，業據證人葉政達於異議人所
    涉公共危險案（即臺灣嘉義地方法院檢察署94年度偵字第11
    24號被告甲○○公共危險案）偵查及本院訊問中證述綦詳（
    見卷附94年8月2日、94年9月9日偵查筆錄暨本院94年10月24
    日筆錄），且葉政達受有左柯雷氏骨折及臉部擦傷等傷害，
    亦有診斷證明書附調閱之案卷可按，又本件車禍，被害人葉
    政達人車均倒地，且葉政達被撞後彈飛致機車後方倒地，亦
    據證人葉政達證述明確（見本院94年10月24日筆錄），而人
    體極為脆弱，經高速、重力撞擊後彈飛出去，衡情應會致傷
    ，此為一般常識，異議人自不得諉為不知，且不論肇事責任
    之歸屬，仍應留在現場，採取適當救護或必要措施，並向警
    察機關報告，焉能在尚不明瞭車禍之情形前，即自行表示願
    給付2000元當作賠償，且未留下姓名、電話、住址等資料，
    於告知被害人葉政達後，未得被害人葉政達應允即逕自駕車
    離去，異議人違反道路交通管理處罰條例第62條第1項前段
    規定之事實，足堪認定。另依上開證人之證述，異議人固有
    於肇事後駕車離開事故現場，惟係因誤以為葉政達並無大礙
    ，且經告知葉政達要先離去，因葉政達不予理會始駕車離去
    ，顯非逃逸無疑，又異議人因肇事逃逸所涉公共危險案件，
    亦經上開檢察署檢察官於94年9月9日為不起訴之處分，有該
    案不起訴處分書附卷足憑。此外復查無其他積極證據足以證
    明異議人有原處分機關所認定之前開違規行為，原處分機關
    遽對異議人為「肇事逃逸」部分之裁決，即與事實不符，遽
    對受處分人為吊銷駕駛執照並終生禁考之處分，即難認為允
    當。本件異議人聲明異議為有理由，本院自應撤銷原處分，
    依道路交通管理處罰條例第62條第1項前段之規定，吊扣異
    議人之駕駛執照三個月，以資適法。
據上論斷，應依道路交通案件處理辦法第20條前段，道路交通管
理處罰條例第62條第1項前段裁定如主文。
中　  華  　民  　國　 94  　年　　10  　月   28 　日
                         交通法庭 法　官　 沈福財
上列正本證明與原本無異。
如不服本裁定，應於裁定送達後5日內向本院提出抗告狀（應附
繕本）。
中　  華  　民  　國　 94  　年　　10  　月   28 　日
                                  書記官　 賴琪玲
